臺灣臺北地方法院民事簡易判決
110年度北簡字第7243號
原      告  和泰產物保險股份有限公司

法定代理人  莊瑞德  
訴訟代理人  袁子謙  
            郭書瑞  
被      告  張信堅  
上列當事人間請求侵權行為損害賠償事件，本院於民國110年10
月26日言詞辯論終結，判決如下︰
    主  文
被告應給付原告新臺幣捌萬參仟捌佰玖拾柒元，及自民國一百一
十年三月五日起至清償日止，按週年利率百分之五計算之利息。
原告其餘之訴駁回。
訴訟費用新臺幣肆仟玖佰玖拾元由被告負擔百分之四十五，餘由
原告負擔。
本判決第一項得假執行。但被告以新臺幣捌萬參仟捌佰玖拾柒元
為原告預供擔保，得免為假執行。
    事實及理由
壹、程序部分
一、按當事人法定代理人之代理權消滅者，訴訟程序在有法定代
    理人承受其訴訟以前當然停止，第170條所定之承受訴訟人
    ，於得為承受時，應即為承受訴訟，民事訴訟法第170、175
    條有明文規定。查本件原告之法定代理人原為章明純，於訴
    訟進行中變更為乙○○，嗣又變更為莊瑞德，並經原告具狀聲
    明承受訴訟，有民事承受訴訟聲請狀附卷可憑（見本院卷第
    71-73、125-128頁），依上規定，核無不合，應予准許。　
二、按因侵權行為涉訟者，得由行為地之法院管轄，民事訴訟法
    第15條第1項定有明文。經查，本件侵權行為地在臺北市松
    山區民生東路3段107巷處，有道路交通事故現場圖可稽（見
    本院卷第45頁），合先敘明。
貳、實體部分
一、原告主張：被告於民國108年7月15日8時44分許，駕駛車號0
    00-00號營業小客車，行經臺北市松山區民生東路3段107巷
    與民生東路3段路口時，因支線道車不讓幹線道車先行，不
    慎致撞及原告承保之訴外人即被保險人陳國欽駕駛之車號00
    0-0000號自用小客車（下稱系爭車輛），造成系爭車輛受損
    ，嗣系爭車輛經送修後，計支出新臺幣186,506元（含鈑金
    費用10,800元、烤漆費用12,264元、零件費用163,442元）
    ，業經原告依保險契約理賠予陳國欽，依保險法第53條取得
    代位求償權，爰依保險法第53條、民法第184條第1項前段、
    第191條之2、第196條、第213條規定，提起本件訴訟等語，
    並聲明：被告應給付原告186,506元，及自起訴狀繕本送達
    翌日起至清償日止，按週年利率5%計算之利息。
二、被告則以：我並無過失，我們雙方有發生碰撞，係因為對方
    倒車才發生車禍，且原告當時係停在黃網上面，所以原告算
    是違停，又被告亦有未注意車前狀況情形，且本件車損維修
    之零件應予計算折舊，損害部分因對方車主與有過失，請依
    責任歸屬酌定賠償數額等語，資為抗辯，並聲明：原告之訴
    駁回。
三、得心證之理由：
  ㈠原告主張被告於上開時、地駕駛車號000-00號營業小客車，
    因支線道車不讓幹線道車先行不慎而撞及系爭車輛，造成系
    爭車輛受損；原告已賠付陳國欽系爭車輛修復費用等情，業
    據其提出與所述相符之道路交通事故當事人登記聯單、道路
    交通事故初步分析研判表、駕照、系爭車輛行照、估價單、
    發票、車損照片為證（見本院卷第15-37頁），並經本院依
    職權向臺北市政府警察局交通警察大隊調閱道路交通事故初
    步分析研判表、道路交通事故現場圖、道路交通事故補充資
    料表、A3類道路交通事故調查紀錄表、道路交通事故當事人
    登記聯單、道路交通事故照片黏貼紀錄表及行車記錄器影像
    光碟為憑（見本院卷第43-59頁），應堪信為真實。
　㈡被告辯稱係因為對方倒車才發生車禍云云，然經本院當庭勘
    驗行車記錄器影像光碟，勘驗結果略以：「2、...行車紀錄
    器之影像，在行車紀錄器時間（以下同）4分25秒左右，原
    告車輛因前方公車停止，原告車輛也跟著停止，在4分40秒
    左右，1台黃色計程車（按即被告所駕駛車輛）出現在行車
    紀錄器的右方要從右方橫向切入原告與前方公車之間，該黃
    色計程車切入時，裝載行車紀錄器之車輛，也往前方行駛，
    兩車遂發生碰撞。3.兩車發生碰撞後在6分30秒左右，該黃
    色計程車先行退後駛向路邊，裝載行車紀錄器之車輛此時才
    有緩慢移動。」（見本院卷第129-130頁），足認被告辯稱
    係因為對方倒車才發生車禍云云，要非可採。又被告尚辯稱
    其並無過失云云，惟本件經被告聲請本院送請鑑定，經臺北
    市交通裁決所（下稱裁決所）鑑定肇事責任，鑑定意見為：
    「一、甲○○（按即被告）駕駛703-CW號營小客車：支線道車
    不讓幹線道車先行（肇事主因）。二、陳國欽駕駛AYH-7799
    號自小客車：未注意車前狀況並隨時採取必要之安全措施（
    肇事次因）。」，有裁決所110年9月29日北市裁鑑字第1103
    129504號函所附臺北市車輛行車事故鑑定會鑑定意見書可考
    （見本院卷第137-142頁），本院佐以前揭鑑定意見書，認
    被告駕駛車輛支線道車不讓幹線道車先行之疏失，及陳國欽
    駕駛系爭車輛未注意車前狀況並隨時採取必要之安全措施之
    疏失，分別為肇事主因及次因，應各負擔70%及30％之過失責
    任。故被告辯稱其無過失而無肇事責任云云，尚非可採。
　㈢按因故意或過失，不法侵害他人之權利者，負損害賠償責任
    ，民法第184條第1項前段定有明文。又汽車行至無號誌之交
    岔路口時，支線道車應暫停讓幹線道車先行，道路交通安全
    規則第102條第1項第2款並定有明文。另依保險法第53條第1
    項規定，被保險人因保險人應負保險責任之損失發生，而對
    於第三人有損失賠償請求權者，保險人得於給付賠償金額後
    ，代位行使被保險人對於第三人之請求權；但其所請求之數
    額，以不逾賠償金額為限。本件被告駕駛上開車輛，因支線
    道車不讓幹線道車先行疏失致車禍肇事，已如上述，揆諸前
    揭規定，被告自應負侵權行為損害賠償責任。又原告既承保
    系爭車輛並已給付賠償金額，保險法第53條第1項規定，即
    得代位行使陳國欽對被告之侵權行為損害賠償請求權。
  ㈣次按不法毀損他人之物者，應向被害人賠償其物因毀損所減
    少之價值，為民法第196條所明定。而所謂請求賠償物被毀
    損所減少之價額，得以修復費用為估定標準，但以必要者為
    限，例如修理材料以新品換舊品，應予折舊（參見最高法院
    77年度第9次民事庭會議決議）。經查，原告主張系爭車輛
    必要修繕費用包括鈑金費用10,800元、烤漆費用12,264元、
    零件費用163,442元等情，業據其提出估價單、統一發票為
    證（見本院卷第21-29頁），依前揭說明，系爭車輛之修復
    既以新零件更換被毀損之舊零件，自應將零件折舊部分予以
    扣除。而依行政院所頒「固定資產耐用年數表」及「固定資
    產折舊率表」之規定，自用小客車之耐用年數為5年，依定
    率遞減法每年折舊369/1000，且固定資產提列折舊採用定率
    遞減法則者，以1年為計算單位，其使用期限未滿1年者，按
    實際使用之月數相當於全年之比例計算之，不滿1月者，以1
    月計。準此，系爭車輛出廠日為107年6月，有系爭車輛行車
    執照足憑（見本院卷第19頁），至事故發生日即108年7月15
    日止，實際使用年數為1年1月1日，以使用1年2月計，故該
    車零件費用扣除折舊後之費用為96,789元(計算式如附表所
    示)，並加計鈑金費用10,800元、烤漆費用12,264元，原告
    得請求之車輛修復費用應為119,853元（計算式：96789+108
    00+12264＝119853）。
　㈤復按損害之發生或擴大，被害人與有過失者，法院得減輕賠
    償金額，或免除之，民法第217條第1項定有明文。本院審酌
    被告駕駛上開車輛有支線道車不讓幹線道車先行之疏失，及
    陳國欽駕駛系爭車輛有未注意車前狀況並隨時採取必要之安
    全措施之疏失，分別為肇事主因及次因，應各負擔70%及30％
    之過失責任，已如前述，是系爭車輛所受損害即應扣除30%
    賠償責任，經扣除後，原告得請求賠償金額為83,897元（小
    數點以下四捨五入，計算式：119853×（1-30%）＝83897）。
　㈥末按遲延之債務，以支付金錢為標的者，債權人得請求依法
    定利率計算之遲延利息；應付利息之債務，其利率未經約定
    ，亦無法律可據者，週年利率為百分之五；給付無確定期限
    者，債務人於債權人得請求給付時，經其催告而未為給付，
    自受催告時起，負遲延責任。其經債權人起訴而送達訴狀，
    或依督促程序送達支付命令，或為其他相類之行為者，與催
    告有同一之效力，民法第233條第1項前段、第203條、第229
    條第2項分別有明文規定。本件原告之請求，核屬無確定期
    限之給付，自應經原告催告未為給付，被告始負遲延責任。
    準此，原告請求給付自起訴狀繕本送達翌日即110年3月5日
    （見本院卷第65頁）起至清償日止，按週年利率5%計算之利
    息，核無不合，併予准許。
四、綜上所述，原告據以提起本訴，請求被告給付83,897元，及
    自起訴狀繕本送達翌日即110年3月5日起至清償日止，按週
    年利率5%計算之利息，為有理由，應予准許，逾此範圍之請
    求，為無理由，應予駁回。
五、本件原告勝訴部分係就民事訴訟法第427條訴訟適用簡易程
    序所為被告敗訴之判決，依同法第389條第1項第3款規定，
    應依職權宣告假執行，並依同法第392條第2項規定，依聲請
    宣告被告如預供擔保，得免為假執行。
六、本件事證已臻明確，兩造其餘攻擊防禦方法及證據，核與判
    決之結果，不生影響，爰不一一論列，併此敘明。
七、訴訟費用負擔之依據：民事訴訟法第79條。本件訴訟費用額
    ，依後附計算書確定如主文第3項所示金額。
中　　華　　民　　國　　110 　年　　11　　月　　10   日 
                  臺北簡易庭  法  官　陳仁傑 
附表
-----
折舊時間           金額
第1年折舊值        163,442×0.369=60,310
第1年折舊後價值    163,442-60,310=103,132
第2年折舊值        103,132×0.369×(2/12)=6,343
第2年折舊後價值    103,132-6,343=96,789
以上正本證明與原本無異。
如不服本判決，應於判決送達後20日內向本庭（臺北市○○區○
○○路0段000巷0號）提出上訴狀。（須按他造當事人之人數附
繕本）。如委任律師提起上訴者，應一併繳納上訴審裁判費。 
中　　華　　民　　國　　110 　年　　11　　月　　10　日 
                              書記官　黃進傑
  計　算　書
項　　　　目             金 　額（新臺幣）　　   備註
第一審裁判費　　　            1,990元          原告墊付
第一審鑑定費                  3,000元          被告墊付
合　　　　計　　　            4,990元